【裁判字號】    98,交聲更,17
【裁判日期】    990105
【裁判案由】    聲明異議
【裁判全文】
臺灣屏東地方法院交通事件裁定        98年度交聲更字第17號
原處分機關  交通部公路總局高雄區監理所屏東監理站
異  議  人  甲○○
上列受處分人因違反道路交通管理處罰條例案件，對於原處分機
關於民國98年5 月19日所為之處分（原處分案號：屏監違字第裁
82-VE0000000號），聲明異議，異議人不服本院於98年8 月31日
所為98年度交聲字第273 號裁定，提起抗告，經臺灣高等法院高
郁分院以98年度交抗字第813 號裁定撤銷原裁定發回更審，本院
更為裁定如下：
    主  文
異議駁回。
    理  由
一、原處分機關以異議人即受處分人所有之車牌號碼MTJ-789 號
    之普通重型機車，於民國96年1 月9 日上午11時39分許，在
    屏東縣東港鎮○○路，有「機器腳踏車駕駛人未依規定戴安
    全帽」之違規，經警開單舉發，爰道路交通管理處罰條例第
    31條第6 項及違反道路交通管理事件統一裁罰基準及處理細
    則等規定，裁處異議人罰鍰新台幣（下同）500 元等語。
二、異議人則以：於98年5 月22日收到裁決書，因違規日期為96
    年1 月9 日，違規日期已久遠，且裁決書無附上任何違規之
    照片等證據，要求伊繳交罰金，並不合理云云。
三、按受處分人不服道路交通管理處罰條例第8 條所定主管機關
    所為之處罰，得於接到裁決書之翌日起20日內，向管轄地方
    法院聲明異議；又聲明異議，應以司法狀紙敘述異議之理由
    ，提出於原處分機關為之，原處分機關應於接受異議書狀後
    5 日內，將該案卷宗及有關證物，送交該管地方法院或其分
    院交通法庭，道路交通管理處罰條例第87條第1 項、道路交
    通案件處理辦法第13條分別定有明文。次按交通法庭認聲明
    異議不合法律上之程式，且其不合法律上之程式無從補正者
    ，應以裁定駁回之，道路交通案件處理辦法第18條前段亦有
    明文。
四、再按違反道路交通管理事件統一裁罰基準及處理細則第5條
    規定「處理違反道路交通管理事件，有關文書送達之程序，
    依行政程序法之規定。」。再按「送達，於應受送達人之住
    居所、事務所或營業所為之。但在行政機關辦公處所或他處
    會晤應受送達人時，得於會晤處所為之。」、「於應送達處
    所不獲會晤應受送達人時，得將文書付與有辨別事理能力之
    同居人、受雇人或應送達處所之接收郵件人員。」，此行政
    程序法第72條第1 項、第73條第1 項分別定有明文。又不適
    格之同居人或受雇人如受收送達，並實際交付予應受送達人
    ，則以應受送達人實際收受時起，發生送達之效力（最高法
    院19年度抗字第46號判例、71年度台聲字第169 號、94年度
    台抗字第611 號、98年度台抗字第117 號及楊建華著「送達
    程序不合法之效力」乙文，刊於「問題研析民事訴訟法(四)第
    137頁參照。）。
五、經查：
  (一)本件原處分之裁決書經原處分機關於98年5 月22日送達異議
    人位於「屏東縣東港鎮○○路353 號」之住所，由異議人之
    姑姑「黃招」收受送達乙事，有卷存交通部公路總局屏東監
    理站送達證書1 紙可稽（見本院98年度交聲字第273 號卷第
    6 頁）。
  (二)又異議人姑姑黃招之戶籍雖設於「屏東縣東港鎮鎮○路124
    之15號」（見臺灣高等法院高雄分院98年度交抗字第813 號
    卷存第8 、12頁之黃招身分證影本、個人基本資料各1 份）
    ，而與異議人之上開「屏東縣東港鎮○○路353 號」住所不
    在同一處所，然異議人於異議狀及抗告狀內自承：「於98年
    5 月22日收到此裁決書」、「異議人於98年5 月22日收到此
    裁決書．．」、「．．當時是由本人姑姑黃招代為受領，交
    付給本人時，雖未依法定之期限內，提出異議．．」等語（
    見本院98年度交聲字第273 號卷第4 頁、臺灣高等法院高雄
    分院98年度交抗字第813 號卷第3 頁），顯見異議人之姑姑
    「黃招」於收受上開裁決書後，隨即於98年5 月22日將之交
    付異議人乙節，應可認定。
  (三)是則，本件縱認異議人之姑姑「黃招」非與異議人共同生活
    居住一處之同居人，然「黃招」於收受上開裁決書後，即於
    同日交付予異議人收受，則依上開之說明，應以異議人實際
    收受之時即98年5 月22日起，發生送達之效力，故本件其異
    議期間應自裁決書送達之日即98年5 月22日之翌日起算20日
    為之。又異議人之住所地係在屏東縣東港鎮，非居住於原處
    分機關所在之鄉、鎮、市，但居住於本院之管轄區域，依法
    院訴訟當事人在途期間標準第2 條第1 款、第4 條第1 項第
    2 款之規定，應另加計4 日之在途期間，是核算其最終之異
    議日應為98年6 月15日，然異議人遲至98年6 月29日始具狀
    向原處分機關聲明異議，並於同年8 月14日由原處分機關移
    送本院，此有原處分機關移送函文、本院收狀戳章附卷可佐
    （見本院98年度交聲字第273 號卷卷第1 頁、第9 頁）。從
    而，依照上開三之說明，本件異議人逾期始聲明異議，其異
    議權業已喪失，且屬不得補正，依法自應予以駁回。
六、應依道路交通管理處罰條例第87條第2 項、道路交通案件處
    理辦法第18條，裁定如主文。
中    華    民    國    99    年    1     月    5     日
                    交通法庭    法  官  曾吉雄
以上正本證明與原本無異。
如不服本裁定應於收受送達後五日內向本院提出抗告書狀敘述抗
告之理由抗告於台灣高等法院高雄分院。
中    華    民    國    99    年    1     月    5     日
                                書記官  林祥玉

司法院資訊處製作；財團法人民間司法改革基金會備份。
